【裁判字號】    92,台上,4413
【裁判日期】    920814
【裁判案由】    偽造有價證券
【裁判全文】
最高法院刑事判決                              九十二年度台上字第四四一三號
    上  訴  人  甲○○
    選任辯護人  張  靜律師
右上訴人因偽造有價證券案件，不服台灣高等法院中華民國九十二年五月二十七日第
二審更審判決（九十一年度上更(一)字第一０一四號，起訴案號：台灣台北地方法院檢
察署八十四年度偵字第一五八六０、一九五０三號），提起上訴，本院判決如左：
    主  文
上訴駁回。
    理  由
按刑事訴訟法第三百七十七條規定，上訴於第三審法院，非以判決違背法令為理由，
不得為之。是提起第三審上訴，應以原判決違背法令為理由，係屬法定要件。如果上
訴理由狀並未依據卷內訴訟資料，具體指摘原判決不適用何種法則或如何適用不當，
或所指摘原判決違法情事，顯與法律規定得為第三審上訴理由之違法情形，不相適合
時，均應認其上訴為違背法律上之程式，予以駁回。本件原判決認定上訴人甲○○意
圖為自己不法所有，基於概括犯意，於民國八十五年七月底某日，至花蓮縣向施勝郎
佯稱其於屏東縣枋山鄉投資別墅利潤頗高，欲向施勝郎調借現金，致施勝郎陷於錯誤
，而先貸予新台幣（下同）三十萬元；復於八十五年八月一日再貸予七十萬元。其後
並以需要資金為由，連續向施勝郎詐得金錢，為取信施勝郎。並交付以其女賴淑琴為
發票人、金額共計二千一百四十萬元之支票三十八紙供作擔保。復於八十六年三月三
十日、四月六日，意圖供行使之用並基於概括犯意，連續先後持其所偽造之如原判決
附表編號一０五至一０六所示，冒用其兄賴重憲名義簽發，面額二百萬元之本票各乙
紙，供作擔保，向施勝郎詐得四百萬元。嗣支票經施勝郎屆期提示均遭退票，本票亦
不獲兌現，始知受騙等情。係以上開事實，業據告訴人施勝郎指訴甚詳，上訴人亦自
承偽造其兄賴重憲名義之本票二紙，復有該二紙本票影本附卷可按。並以上訴人所辯
無詐欺犯意，為不足採取，亦於理由內詳予指駁說明。上訴人犯行明確，因而撤銷第
一審判決，依牽連犯關係，從一重適用刑法第二百零一條第一項之規定，論處上訴人
連續意圖供行使之用，而偽造有價證券罪刑，已詳述其所憑之證據及其認定之理由，
從形式上觀察，並無認定事實不憑證據及有何採證違背證據法則等違法情形存在。上
訴意旨略以：上訴人徵得其兄賴重憲之同意，以其名義與他人往來，施勝郎與上訴人
間之借款，亦由賴重憲之郵局帳戶進出。故上訴人於第一審法院自白冒用賴重憲名義
簽發本票云云，與事實不符。賴重憲不確實知道上訴人曾以其名義簽發本件本票二紙
，但賴重憲既同意上訴人使用其名，係概括同意上訴人簽發本票，自與偽造有價證券
有別。原審未傳喚施勝郎及賴重憲到庭查明，僅憑上訴人之自白為論處罪刑之唯一證
據，自屬違法等語。惟查上訴人曾變造其兄賴重憲之駕駛執照供己使用，經台灣台北
地方法院以刑事簡易判決判處有期徒刑五月，有該判決一份附於第一審卷可按（九十
年度易緝字第八０號卷第一四五頁）。而施勝郎亦於第一審調查時指稱：「因為過於
相信他，以至於他用他哥哥賴重憲名義開兩張本票作為保證我也沒有注意到，他有拿
駕照給我看上面名字是賴重憲，但是照片是被告的照片，所以我以為甲○○是他的綽
號，賴重憲才是他的本名。」（見同上卷第一二七頁）均足以佐證上訴人之自白與事
實相符，原判決採取上訴人自白為論處其罪刑之證據之一，並無違證據法則。上訴意
旨並未依據卷內訴訟資料，對原判決究竟如何不適用法則或適用不當為具體之指摘，
徒憑己見，就原判決已說明事項，或屬原審採證認事職權之適法行使，任意指摘為違
法，且為單純事實之爭執，均不得據為第三審上訴之合法理由。其上訴違背法律上之
程式，應予駁回。至於上訴人就牽連犯詐欺罪部分，雖於上訴理由內指摘原判決違背
法令，但此部分原審係依刑法第三百三十九條第一項論處，核屬刑事訴訟法第三百七
十六條第四款之案件，牽連之偽造有價證券重罪部分上訴既不合法，自無從就該牽連
之輕罪併為實體上審理，依刑事訴訟法第三百七十六條規定，此部分既經第二審判決
，自不得上訴於第三審法院，上訴人復提起上訴，顯非適法，應併予駁回。
據上論結，應依刑事訴訟法第三百九十五條前段，判決如主文。
中      華      民      國    九十二    年      八      月     十四     日
                              最高法院刑事第六庭
                                  審判長法官  吳  雄  銘
                                        法官  池  啟  明
                                        法官  石  木  欽
                                        法官  郭  毓  洲
                                        法官  吳  三  龍
      右正本證明與原本無異
                                              書  記  官
中      華      民      國    九十二    年      八      月     十八     日
                                                                        Ｒ


司法院資訊處製作；財團法人民間司法改革基金會備份。
